臺灣高等法院臺中分院刑事判決　　　　93年度上訴字第1969號
上　訴　人
即　被　告　戊○○
選任辯護人　吳天富　律師
上　訴　人
即　被　告　子○○原名廖正峰.
選任辯護人　周春霖　律師
上　訴　人
即　被　告　己○○
　　　　　　　　　　（現在臺灣高雄監獄執行中）
指定辯護人　黃錫卿　律師
上　訴　人
即　被　告　寅○○
選任辯護人　陳呈雲　律師
上　訴　人
即　被　告　辰○○
選任辯護人　邢建緯　律師
上列上訴人因強盜等案件，不服臺灣臺中地方法院92年度訴字第
1796號中華民國93年6月25日第一審判決 （起訴案號：臺灣臺中
地方法院檢察署 91年度偵字第22771號、92年度偵字第5269號）
，提起上訴，本院判決如下：
    主　　  文
原判決撤銷。
戊○○、子○○、己○○、寅○○、辰○○共同連續意圖為自己
不法之所有，以恐嚇使人將本人之物交付，戊○○處有期徒刑貳
年陸月；子○○處有期徒刑壹年陸月；己○○處有期徒刑貳年參
月；寅○○處有期徒刑壹年陸月；辰○○處有期徒刑壹年。辰○○緩刑參年。扣案之球棒伍支、刷卡機壹台、空白本票壹本、蔡
文龍、劉金銘之簽帳單影本各壹張，均沒收。
    事　　  實
一、寅○○於民國 91年11月8日起，承租位在臺中市○○區○○
    路二段72號3 樓之房屋，由實際負責人即某一姓名年籍不詳
    綽號「陳董」之成年男子在該處經營「吟水姬KTV」酒店 （
    下稱吟水姬酒店），寅○○擔任該店之名義上負責人；戊○○自 91年11月8日起，受僱於綽號「陳董」之人，擔任該店
    之現場負責人；子○○（原名廖正峰）自 91年11月9日起，
    擔任該店之少爺（即服務生）；己○○自91年11月10日起，
    受僱於綽號「陳董」之人，擔任該店之副理；辰○○自91年
    11月12日起以每月新台幣（下同）三萬元之薪資，受僱擔任
    該店之會計；胥世賢（業經原審通緝，尚未審結）自91年11
    月14日起，擔任該店之少爺（即服務生）。綽號「陳董」者
    並僱用不詳姓名之成年男子多人在店內圍事，另僱用不詳姓
    名之成年男子擔任俗稱「小蜜蜂」之拉客掮手，在臺中市○○路○路旁等處騎乘機車，佯稱吟水姬酒店之消費價格便宜
    ，每人二小時消費僅須一千五百元至三千元不等，且有辣妹
    作檯陪酒、唱歌，敢脫敢秀，免包廂、酒錢費用等語，招攬
    不特定之顧客前往吟水姬酒店消費。寅○○、戊○○、子○○、己○○、辰○○、胥世賢先後自渠等上開受僱之時日起
    ，與「陳董」、參與圍事之不詳姓名成年男子或拉客掮手等
    人，基於共同意圖為自己不法之所有、妨害自由等概括犯意
    ，而為下列之行為：
  (一)91年11月13日下午11時30分至同日下午12時許左右，蔡文龍
    、趙君藤二人，行經臺中市○○路與大雅路口，經由不詳姓
    名俗稱「小蜜蜂」之拉客掮手向渠等招攬生意，介紹吟水姬
    酒店之消費低且服務周到，一人二小時之消費含包廂費及酒
    菜錢僅須三千元後，即在該名拉客掮手之帶領下前往吟水姬
    酒店消費，迄至次日即 91年11月14日凌晨2時許，共點用小
    菜數盤、飲料五瓶、啤酒八瓶等物及叫二名小姐坐檯陪酒，
    結帳時戊○○、己○○、辰○○、寅○○、綽號「陳董」及
    四、五名不詳年籍之成年男子，乃基於共同意圖為自己不法
    之所有之犯意聯絡，由會計辰○○先行在小姐結算單上虛漲
    消費款項為四萬三千二百元，再由戊○○持該帳單進入包廂
    內買單，要求蔡文龍、趙君藤如數付款，因蔡文龍及趙君藤
    二人當場質疑要價過高，顯與拉客掮手招攬時所介紹之消費
    款有極大之差距而與之發生爭執。隨後戊○○即與己○○及
    不詳年籍之成年男子四、五名一同進入包廂內，以兇惡之態
    度要求蔡文龍及趙君藤買單付款，否則不得離開等言語，恐
    嚇蔡文龍及趙君藤二人如數付款，並限制蔡文龍及趙君藤離
    開該酒店包廂，共同非法剝奪蔡文龍、趙君藤之行動自由。
    蔡文龍及趙君藤二人見狀，因見對方人多勢眾，且逃脫無門
    ，而心生畏懼，由蔡文龍以其所有之華信安泰信用卡刷卡支
    付四萬三千二百元予吟水姬酒店，戊○○等人始讓蔡文龍、
    趙君藤二人離開吟水姬酒店。戊○○等人因而獲取不法所得
    三萬七千二百元（00000-0000X2=37200）。
  (二)91年11月15日凌晨2時20 分許，癸○○、丑○○二人，在某
    路旁，因拉客掮手向渠等招攬生意，佯稱吟水姬酒店有小姐
    陪酒並可唱歌，一人二小時僅須二千五百元後，隨即前往吟
    水姬酒店消費。癸○○及丑○○入酒店內消費十分鐘，共點
    用小菜數盤、啤酒五、六瓶等物及叫二名小姐坐檯陪酒，其
    後隨即因小費問題與店內服務生發生爭執而欲結帳離去。戊○○、子○○、己○○、寅○○、辰○○、胥世賢及綽號「
    陳董」者，即承前共同之概括犯意聯絡。先由己○○持會計
    辰○○所結算之帳單進入包廂內買單，告知癸○○及丑○○
    共須付款三萬三千餘元，要求癸○○、丑○○如數付款。因
    癸○○及丑○○認為要價過高有遭虛漲消費款之情，而與之
    發生爭執。己○○即邀集子○○一同進入該包廂內，並由戊○○、寅○○分持球棒進入該包廂，作勢欲毆打癸○○及丑
    ○○，癸○○及丑○○因而心生畏懼，而取得癸○○身上之
    財物四千三百元，己○○並從丑○○所有皮包內取出現金二
    千元及合作金庫大里分行之提款卡一張，由丑○○告知該提
    款卡之密碼，己○○再持丑○○所有前揭提款卡，至某處華
    僑銀行之自動櫃員機提款，以不正方法由該自動付款設備提
    領丑○○所有之一萬元現款（起訴書誤載為一萬一千元）。
    後因取得之款項尚有不足，戊○○等人即令子○○、胥世賢
    二人帶同癸○○返回位於臺中市○○區○○路二段228號之
    住處，向其姐夫拿取現金，並將丑○○留在吟水姬酒店內看
    管，而共同非法剝奪癸○○及丑○○之行動自由，因癸○○
    無法取得現金，遂遭押回吟水姬酒店。寅○○遂交代子○○
    持店內之本票三張予癸○○、丑○○，並由寅○○、戊○○
    （起訴書誤載為子○○）分持球棒，對癸○○、丑○○恫稱
    ：「若不簽下本票，就不讓你們離開店裡，要你們好看。」
    等加害生命、身體、自由之言語，致癸○○及丑○○二人心
    生畏怖，乃由癸○○簽下面額均為一萬八千二百元之本票三
    張，並由丑○○在該等本票後背書而交予子○○收執，戊○○等因而取得財產上之不法利益。戊○○等人始讓癸○○、
    丑○○於同日凌晨 5時40分許離開吟水姬酒店。戊○○等所
    獲取之不法所得為一萬一千三百元（4300+2000+00000-0000
    =11300）、不法利益五萬四千六百元（18200X3=54600）。
  (三)91年11月18 日凌晨3時許，壬○○、劉金銘、洪勝倫及莊峙
    偉四人，行經臺中市○○路與五權路口，遇到拉客掮手介紹
    吟水姬酒店有小姐陪酒，且服務週到，一人一小時消費款僅
    須一千元，遂一同前往吟水姬酒店消費，而於同日凌晨 4時
    許進入吟水姬酒店消費。迨至同日凌晨 5時30分許欲離去時
    ，戊○○、子○○、己○○、寅○○、辰○○及綽號「陳董
    」等人，承前共同之概括犯意聯絡，由子○○持會計辰○○
    所結算之帳單進入包廂內買單，告知壬○○等人共須付款六
    萬四千九百元，要求壬○○等人如數付款，壬○○等人因認
    要價過高而與之發生爭執。戊○○、子○○及不詳姓名之成
    年人數名，向壬○○等人恫稱：「若不繳清消費款，則不得
    離開現場。」等加害身體、自由之言語，並仗勢剝奪壬○○
    等人之行動自由，致壬○○等人心生畏怖，而將身上之現金
    共一萬六千元交予子○○，並由劉金銘將信用卡交予會計辰
    ○○刷卡一萬四千元，然因尚有餘款三萬六千元，子○○遂
    至櫃檯內取出店內本票，壬○○等人因心生畏懼而簽下面額
    五萬元之本票，並留下身分證作為抵押後，始於同日上午 9
    時30分許得以離去。戊○○等人所獲取之不法所得為二萬二
    千元（16000+00000-0000X4X2=22000）、不法利益五萬元。
  (四)91年11月20 日凌晨4時許，辛○○及丁○○二人，行經臺中
    市○○路與大雅路口，遇到拉客掮手向渠等招攬生意，介紹
    吟水姬酒店消費低，且裡面美女如雲，二人二小時消費僅須
    五千元，旋即一同前往吟水姬酒店消費。辛○○及丁○○二
    人進入吟水姬酒店，由二名小姐陪酒歡唱一個半小時後，欲
    結帳離去時。戊○○、子○○、己○○、寅○○、辰○○、
    胥世賢及綽號「陳董」等人，復承同前共同之概括犯意聯絡
    ，由戊○○、子○○持會計辰○○所結算之帳單進入包廂內
    買單，告知辛○○及丁○○共須付款四萬三千元。因辛○○
    及丁○○認為該帳單有遭灌水虛漲情形，與拉客掮手於招攬
    時所述有極大之差距，且身上僅有一萬餘元，遂與戊○○等
    人殺價並發生爭執。子○○即手持質地堅硬、客觀上具有危
    險性之槍枝（未扣案，且尚無證據證明具有殺傷力）頂住辛○○之身體，以此方式恐嚇，胥世賢等人共同進入包廂內，
    且由戊○○向辛○○等人恫稱：「如不付款四萬三千元，將
    被抬著出去。」等加害生命、身體之言語，恐嚇辛○○及丁○○二人須如數付款，再拉下鐵門與辛○○及丁○○二人談
    判，限制辛○○及丁○○二人離開酒店，辛○○及丁○○二
    人因見對方人多勢眾，致心生畏懼，而交付身上之財物共一
    萬三千元。子○○、胥世賢乃與另二名有犯意聯絡之不詳姓
    名、年籍之成年男子，駕駛車號 M8-9559號之自用小客車，
    強押辛○○至臺中市○○路○段之華僑銀行提款機前，監看
    辛○○提領現金三萬元，其間丁○○則遭限制在吟水姬酒店
    之包廂內看管，而非法剝奪丁○○之行動自由。迨至辛○○
    領款返回吟水姬酒店，付清所有款項後，戊○○等人始讓辛○○及丁○○二人離去。戊○○等人所獲取之不法所得為三
    萬八千元（13000+00000-0000=38000）。
  (五)91年11月20日下午9時30 分許，甲○○、庚○○及謝孟峰三
    人，在某處路旁，遇到俗稱小蜜蜂之拉客掮手向渠等招攬生
    意，介紹吟水姬酒店內有小姐陪酒、唱歌，每人二小時包含
    酒錢及小姐僅須消費款二千元後，隨即在拉客掮手之帶領下
    前往吟水姬酒店消費。迨至同日下午11時許欲結帳離去時，
    共點用高梁酒數杯、小菜四盤等物，並由三名小姐坐檯陪酒
    ，戊○○、子○○、己○○、寅○○、辰○○及綽號「陳董
    」者，即承前共同之概括犯意聯絡，先由戊○○、己○○持
    會計辰○○所結算之帳單進入包廂內買單，告知甲○○等三
    人共須付款五萬五千元，要求甲○○等三人如數付款。因甲○○等三人認為有遭虛漲消費款之情，與拉客掮手招攬時所
    述有甚大差距而要求降價。戊○○、己○○遂同意降為五萬
    二千元，惟甲○○等人因身上僅有現金一萬二千元，且認為
    仍要價過高，遂與戊○○等人發生爭執。戊○○、己○○即
    向甲○○等人恐嚇稱：「現在不買單，出店門也要買單，店
    內有很多兄弟總要吃飯，不買單就不能離開店內，且要讓你
    們很難過。」等加害生命、身體之言語，並限制甲○○等三
    人離開酒店，甲○○等三人因見對方人多勢眾，態度兇惡，
    致心生畏懼，而同意並要求不知情之店內少爺江宜彥及洪志
    京駕駛車號 M8-9559號之自用小客車，搭載甲○○至臺中市
    ○○路○段之華僑銀行提款機前，提領現金四萬元，其間庚○○及謝孟峰則遭戊○○等人限制在吟水姬酒店之包廂內，
    而非法剝奪庚○○、謝孟峰之行動自由。後因該次犯行為警
    查獲，致未能得財。
二、嗣於91年11月21日凌晨0時50 分許，吟水姬酒店之少爺江宜
    彥、洪志京（均經檢察官另為不起訴處分）二人帶同甲○○
    前往臺中市○○路○段之華僑銀行提款機領款四萬元時，為
    警當場查獲，經警再於同日凌晨前往吟水姬酒店搜索，而在
    酒店內扣得綽號「陳董」等人所有，供犯罪所用之球棒五支
    、刷卡機一台、空白本票一本、因犯罪所得之蔡文龍、劉金
    銘刷卡之簽帳單二張，以及供經營吟水姬酒店所用之無線電
    對講機二支、店章一顆、帳目日報表十三份、坐檯小姐電話
    表二張、簽帳簿一本、帳冊一本、電信收據二紙及店內週轉
    金三萬五千二百元等物品，及拉客名片十七盒、錄影帶四捲
    、辰○○所有之現金三萬九千八百元，並在子○○身上扣得
    癸○○所簽發面額各為一萬八千二百元之本票三張，始循線
    查悉上情。
三、案經臺中市警察局第五分局報請臺灣臺中地方法院檢察署檢
    察官偵查起訴。
    理 　　 由
一、關於證據能力方面：
    被告戊○○等人於原審審理中雖認除被害人丑○○於原審審
    理中所為與事實相符之陳述可為證據，並同意其餘被害人蔡
    文龍等人及證人丙○○於警詢或偵查中所為之陳述作為證據
    外，認被害人癸○○於警詢及偵查中之陳述，係審判外之陳
    述，不得作為證據云云；然而，「被告以外之人於審判中傳
    喚不到，其於檢察事務官、司法警察官或司法警察調查中所
    為之陳述，經證明具有可信之特別情況，且為證明犯罪事實
    之存否所必要者，得為證據」、「被告以外之人於偵查中向
    檢察官所為之陳述，除顯有不可信之情況外，得為證據」，
    刑事訴訟法第159條之3及第159條之1第2 項既定有明文，且
    查，前揭未到庭之被害人癸○○於原審理時，經傳喚、拘提
    而未到庭，有送達證書及拘提結果報告書存卷可參（見原審
    卷一第252至260頁），又被害人癸○○前與被告戊○○等人
    均互不相識，為被告戊○○等人所不爭執，則被害人癸○○
    自無庸設詞誣陷被告等人，而其於警詢及偵查中之陳述，復
    核與被害人丑○○於警詢、偵查及原審審理時所為之陳述相
    符，並有癸○○所簽發、由丑○○背書之本票三紙扣案足佐
    （見22771號偵查卷一第140至142頁） ，則其前所陳情詞實
    具有可信之特別情況，且為證明本件被告戊○○等人有無強
    盜情事等犯罪事實存否所必要者，揆諸上開規定，自有證據
    能力，先予敘明。
二、上訴人即被告（以下稱被告）戊○○未於本院最後言詞辯論
    期日到庭，據其以前之陳述，矢口否認有上開犯行，辯稱：
    沒有這回事云云。訊據被告子○○、己○○、寅○○、辰○○均矢口否認有上開犯行，被告子○○辯稱：我們只是叫他
    們繳錢而已，沒有打人，也沒有強迫，我只是裡面的少爺，
    如何交錢我不知道云云；被告己○○辯稱：我只是在那裡上
    班，擔任副理之職務，沒有打人，我們沒有告訴他們說要多
    少錢，他們進來消費的時候也沒有問，他們說是被別人拉進
    來消費，只是我們的認知不同而已云云；被告寅○○辯稱：
    我只有癸○○、丑○○消費那次在場而已，就是91年11月15
    日那次，其他我都不在，我是吟水姬 KTV的老闆，沒有如起
    訴書所載的事實經過。那天是因為他們身上只有兩千元，我
    看裡面有人在大小聲，就進去看，他們很兇，我們就兇回去
    ，但是沒有打人云云；被告辰○○辯稱：我只是在那裡工作
    ，擔任會計而已，我是在開店之後四、五天才去的，對於被
    訴事實我不知道，我在櫃台，被害人簽寫本票、刷卡的時候
    ，只有刷卡會拿來櫃台刷，都是顧客拿來的，我都不知道，
    因為他們是在包廂裡面云云。經查：
  (一)被害人蔡文龍及趙君藤前揭被害情節，業據被害人蔡文龍於
    警詢及偵查中陳述在卷 （見22771號偵查卷二第93、94頁、
    22771號偵查卷二第118頁），復有華信安泰信用卡股份有限
    公司函附蔡文龍之資料、簽帳單及蔡文龍提出之消費明細附
    卷可佐（見22771號偵查卷一第99、100頁扣押物品目錄表、
    22771號偵查卷二第71頁、104至105頁） 。而被告戊○○等
    人對被害人蔡文龍等人確有於前揭時日到場消費前揭款項等
    情亦供承不諱，則觀諸前開消費款項高達四萬三千二百元，
    足認被告戊○○等人係仗多人之勢及兇惡態度，向被害人蔡
    文龍等二人表示若拒絕如數付款，將對被害人之身體或生命
    有所加害等語，致被害人蔡文龍等人心生畏懼，始願意支付
    顯然超出預定消費金額且不合理之款項。
  (二)被害人癸○○及丑○○前揭被害情節，業據被害人癸○○於
    警詢、偵查中陳述甚詳（見22771號偵查卷一第72、73頁、2
    2771號偵查卷二第33、34頁）；且核與被害人丑○○於警詢
    、偵查陳述及原審審理時證述情節相符 （見22771號偵查卷
    一第76至78頁、22771號偵查卷二第34、35頁、原審卷一第2
    93至309頁） ，復有球棒、本票三紙等扣案足憑，並有華僑
    銀行自動櫃員機交易明細表一紙存卷可佐 （見22771號偵查
    卷一第136頁），而觀諸被告己○○於警詢中供稱：「 （問
    ：今年11月15日2時20 分有被害人癸○○至你們店內消費，
    約十分鐘後就由少爺進入包廂強取小費，並強走他的現金二
    千元及友人丑○○的皮包再拿走現金二千元及提款卡再問丑
    ○○密碼，而自己再去領錢，跟要被害人癸○○簽下五萬四
    千元本票來解決？店內是何人強押被害人簽下本票？何人去
    領錢？）現場由洪志京、子○○、戊○○、寅○○陪同他們
    ，而我由丑○○交給我他的提款卡並叫我去提款，當時提一
    萬元，我將錢交給戊○○，再由戊○○交給櫃台。」等語（
    見22771號偵查卷一第44頁） ，及被告戊○○於警詢時陳稱
    ：「癸○○是二個人來消費，買單時是由我與己○○拿單給
    雷、劉二人看，他們就嫌太貴，我就介紹消費情形給他知道
    ，他還嫌太貴，我就說世上哪有人喝完酒嫌太貴而不付帳，
    他就告訴我他身上不夠錢，從他倆身上拿出約六千元，後來
    不知道誰又拿丑○○的提款卡提領一萬元，後來我就交給己○○處理了。（問：當時在場有何人？）當時在場有我、己○○、寅○○、洪志京、子○○等五人。」等情 （見22771
    號偵查卷一第33頁反面），以及被告子○○於偵查時陳稱：
    「（問：91年11月15日誰帶被害人去提款？）卡片是己○○
    跟客人要的。（問：既然向客人拿提款卡為何還要簽本票？
    ）因為他們帶不夠錢。是戊○○跟我說他們要簽本票，叫我
    拿本票給他們簽。（問：91年11月15日誰在包廂？）己○○
    、戊○○先進去跟被害人談，因買單是己○○及戊○○的事
    ，之後我才拿本票進去，洪志京有進去，寅○○有無進去我
    就不知道。」等情（見22771號偵查卷二第9頁），以及同案
    共犯胥世賢於偵查時供稱：「91年11月15日之客人說他錢帶
    不夠，需要去提款，我和子○○陪他去，他說他要去他姊夫
    那裡借錢，但還是借不到，我們就回店裡，接下來發生何事
    我就不知道。」等情 （見22771號偵查卷二第14頁），當堪
    信為真實。至被告寅○○固引被害人丑○○無法明確指認伊
    有無參與等情為據，辯稱伊當日乃在金錢豹酒店與友人喝酒
    ，並未在場參與云云；參諸被害人丑○○於原審審理時陳稱
    ：（問：你在房間內，提款卡是哪個人拿去？）我不知道。
    （問：91年11月21日你的警詢筆錄倒數第二頁倒數第六行，
    是否有指認？）做筆錄的時候是雷先生他講確定後，我也才
    說是己○○，當天在 KTV時實際上都是雷先生跟他們在講的
    。（問：提款卡原來放在身上什麼地方？）口袋裡的皮包內
    。（問：店內人員進入房間的共有幾人？）三、四個，那房
    間很小。（問：癸○○在檢察官訊問時，他說己○○拿提款
    卡走了，回來後說密碼不對，其他人就拿球棒進來，跟丑○○要正確的密碼，是否如此？提示偵訊筆錄予證人）是。（
    問：當時為什麼你沒有跟著一起去領錢？）他們說要一個人
    在那裡。（問：癸○○在第一次接受檢察官訊問時，陳稱如
    果不簽就不讓我們走，他們人很多又有拿兇器，我只好簽本
    票了，到凌晨五點才讓我們走，是否如此？提示偵訊筆錄第
    三頁）是。（問：癸○○在檢察官訊問時有講到，說己○○
    、戊○○、寅○○、子○○又叫另外二、三個人押我回去住
    的地方拿錢，因為沒有錢又押我回去，丑○○沒有一起去被
    押在KTV ，回去後寅○○交代子○○拿本票讓我簽，請問你
    這是檢察官訊問你之前問癸○○時他所說的話，事後檢察官
    有問你是否如此，你是否回答是？）是的，癸○○講的時候
    我有在場聽到他說的。（問：癸○○被帶出去要籌錢時，當
    時你在店內什麼地方？）原來包廂內。（問：店內除了你，
    還有幾個人？）房間內有三、四個人，他們走進來也有人走
    出去。（問：當時你雖不知道在場的人姓名，但你有指認？
    ）我是沒有比，我當時坐在旁邊，在派出所有一、二十個人
    在那邊，有與癸○○接觸，帶他出去的人他最清楚，我都是
    坐在包廂內，我不知道，當時我有喝一點酒，他們就將我的
    東西拿去。這些人有做這些事情，但我不很確定到底是哪一
    個人，因為全部都叫來指認。（問：你說你不很確定，為何
    筆錄上有你確定的姓名？）是癸○○他確認的。（問：為什
    麼你會根據癸○○確認的來指認？）因為從消費一開始都是
    他跟店內的人在談，且他有說他就住在附近，你們這邊怎麼
    可以這樣。」等情（見原審卷一第298至307頁），亦足認證
    人丑○○於原審審理時固已不能確定被告寅○○當時有無在
    場，亦即伊因酒醉而不知究係何人將伊押回住處並強簽本票
    ；然對於伊確有遭酒店人員押回住處及事後強簽本票一節所
    陳，仍核與被害人癸○○陳述情節均相符，是依被害人癸○○因與酒店人員發生爭執，自然對於當時在場人員為何知之
    甚詳等情觀之，堪認被害人癸○○於警詢及偵查中指認被告
    戊○○及寅○○等人均有參與前揭情事一節，應屬可採。綜
    上，徵之被告戊○○等人乃係持球棒作勢毆打以恐嚇被害人
    癸○○等二人，且人多勢眾，而被害人丑○○指陳伊曾於被
    告己○○強取伊所有提款卡並逼問密碼時，故意告以錯誤之
    密碼等情，復據被告己○○於偵查時供稱：「（問：你有無
    拿提款卡去領錢？）有，第一次沒有領到錢因為密碼錯誤，
    第二次領了一萬元，連同他們身上的現金，共拿了一萬二千
    元。（問：他們消費額總共多少？）三萬二千多元。（問：
    為何要他簽三張本票給你們？）我們有註明只還一萬八千元
    即可。（問：最後你是否有進去？）有，只剩我和他在包廂
    內，他說戊○○不降價。」等語 （見22771號偵查卷二第57
    、58頁），益見被害人癸○○等人原無如數支付前揭款項之
    意思，而渠等事後不僅支付部分款項，復簽發超出消費餘額
    之本票三紙，乃因受被告戊○○等人前恐嚇，因心生畏懼所
    致，至為明確。
  (三)被害人壬○○、劉金銘、洪勝倫及莊峙偉等人之前揭被害情
    節，業據被害人壬○○於警詢中陳述甚詳 （見22771號偵查
    卷二第106頁），且有劉金銘刷卡之簽帳單一紙存卷可佐 （
    見22771號偵查卷一第99、100頁扣押物品目錄表），又被告
    子○○等人對於被害人壬○○於警詢時陳稱渠等四人確曾於
    上開時日至吟水姬酒店消費前揭款項等情節亦不爭執，則依
    被害人壬○○等四人乃於凌晨5時30 分許結帳而欲離去，然
    遲至上午9時30 分許始得以離開吟水姬酒店，又渠等除交付
    身上現金及刷卡支付消費款外，消費餘額三萬六千元部分，
    竟仍簽發五萬元之本票並交付身分證作為抵押等情觀之，倘
    非被告戊○○等人賡續酒店之前揭營運方式而多人恐嚇被害
    人壬○○等四人如數支付前揭款項，否則不得離去，致被害
    人壬○○等人心生畏懼，被害人壬○○等四人焉有可能願意
    支付顯然超出預估消費款項甚鉅之前揭款項。準此，被害人
    壬○○指陳渠等亦確曾遭虛漲消費價格而強迫交付財物、刷
    卡及簽發本票等語，核非無據，而被告戊○○、己○○該時
    既已擔任該酒店之現場負責人及副理多日，且綜理現場客人
    之買單事宜，自均係知悉上情，而授權子○○等人下手向壬○○等人恐嚇財物，再共同朋分花用前揭所得無疑。
  (四)被害人辛○○及丁○○前揭被害情節，業據被害人辛○○於
    警詢、偵查中證述甚詳（見22771號偵查卷一第74、75 頁、
    見22771號偵查卷二第34、35頁） ，並核與被害人丁○○於
    警詢及偵查時陳述情節相符 （見22771號偵查卷一第86、87
    頁、22771號偵查卷二第35頁） ，而觀諸被告戊○○於偵查
    時陳稱：「同年月24日辛○○跟我議價，我要跟他們收四萬
    二千元，後來才叫子○○帶他們去領錢，丁○○部分還在包
    廂內和我談價錢。（問：後來己○○是否有進包廂？）我不
    想跟丁○○談，我就叫己○○進去。」等語 （見22771號偵
    查卷二第57頁）、被告己○○於警詢時陳稱：「（問：11月
    19日被害人辛○○、丁○○說他們兩人至店內消費而被你們
    控制行動強盜財物，是何人所為？）是我跟戊○○進入包廂
    內跟他們結帳，子○○帶被害人辛○○去華僑銀行領錢，錢
    領回後交給戊○○，再由戊○○交給櫃台。」等語（見2277
    1號偵查卷一第44頁），以及被告子○○於偵查時供稱： 「
    （問：91年11月19日是否有帶被害人辛○○去領錢？）是。
    辛○○說如果不放心叫我們陪他去領錢。（問：是否有逼迫
    辛○○？）我不知道，在包廂內己○○及戊○○如何對他說
    的我不知道。（問：誰叫你去領錢？）是辛○○說不放心叫
    我們一起，戊○○就叫我一起去。」 （見22771號偵查卷二
    第8、9頁）及「（問：二十日凌晨五點多，你有無進辛○○
    之包廂？）我和胥世賢帶辛○○去領錢，他說他帶的錢不夠
    要我們帶他去領錢。（問：戊○○當時在做何事？）戊○○
    進去跟客人收錢，客人說沒有錢，我才帶客人去領錢。」等
    情（見22771號偵查卷二第56頁） ，茍若被告戊○○等人未
    曾持槍抵住辛○○，並拉下鐵門以限制辛○○及丁○○離去
    ，而施恐嚇犯行，使被害人辛○○及丁○○二人心生畏懼，
    被害人辛○○豈須當日即由子○○等多人駕車至附近之提款
    機領錢，且被害人丁○○該時復何以遭控制在包廂內不能隨
    意離去。又被告寅○○固辯稱伊當日僅係到場欲與屋主簽訂
    契約，尚非承租該處營業之人，亦未參與前揭情事云云；惟
    被告寅○○確係該店之名義上負責人等情，既如前述。而觀
    諸被害人辛○○於警詢中復曾證稱：「（問：為警查獲之七
    人，是否均昨日在場之共犯？）負責人寅○○、員工胥世賢
    、會計辰○○昨日都有在場，其他員工都在其他包廂或店外
    。」等語在卷 （見22771號偵查卷一第75頁正、反面），可
    見被告寅○○當時已在吟水姬酒店內參與店內之營運，雖未
    親自進入該包廂，然亦知悉上情而有犯意聯絡，且益徵被害
    人癸○○及丑○○指認寅○○亦參與向渠等恐嚇財物之前揭
    犯行一節，並非虛構。
  (五)被害人甲○○、庚○○及謝孟峰之前揭被害情節，業據被害
    人甲○○於警詢、偵查時陳述在卷（見22771號偵查卷一第7
    9、80頁、22771號偵查卷二第35頁），復與被害人謝孟峰於
    警詢、偵查（見22771號偵查卷一第81至83頁、22771號偵查
    卷二第36頁）、被害人庚○○於警詢及偵查時陳述之情節（
    見22771號偵查卷一第84、85頁、（見22771號偵查卷二第36
    頁），均互核相符，且經證人即臺中市警察局第五分局文昌
    派出所巡佐江明儒於原審審理時證稱：「91年11月20日晚上
    21時30分有三位客人被小蜜蜂帶領進入 3樓消費，我們看他
    們進去之後就在樓下埋伏，21日凌晨零時左右我們發現一位
    客人被店內二位員工押上一部車，開到離現場約二百公尺文
    心路四段富邦銀行提款機，我們就指派人員看他們去提款機
    做什麼，看到有員工命令客人在提款機要領錢，我們馬上上
    前盤查，經盤查後發現這二名員工的確是吟水姬酒店的員工
    ，經詢問客人，客人坦承是進入該店消費，被員工強押出來
    領款的，我們控制這二名員工後，馬上帶這位客人回到監控
    現場，進入吟水姬酒店立即進行搜索，在現場我們發現到還
    有二位客人被控制在消費的包廂裡面，我們立即詢問這三位
    客人是否有被強迫灌單，是否有被員工恐嚇，強迫到銀行領
    錢，三名客人回答是如此。那個包廂只有一個門。（問：你
    說還有二個人在包廂內控制客人的行動，你們進去後員工都
    跑了？）是在包廂裡面陪著他們坐在那邊。（問：在包廂裡
    面他們是分別在什麼樣的位置？）二位員工是坐在門進去的
    兩邊，而那二個客人是坐在包廂最裡面。」等語（見原審卷
    一第124、129頁），亦有甲○○出具之贓物保管收據、華僑
    銀行自動櫃員機交易明細表二紙（見22771號偵查卷一第101
    、135頁）及小姐結算單附卷可參（見22771號偵查卷一第13
    7頁） ，則徵之當時被害人僅有三人，且與被告戊○○等人
    談判近一小時均無法離開該包廂，復遭被告戊○○等人告以
    該店內有很多兄弟而將有成眾之勢，衡之社會常情，堪認被
    害人甲○○等三人係在被告等表示欲糾眾毆打，且遭留置在
    包廂內看管等恐嚇行為下，心生畏懼而同意由甲○○至附近
    提款機領款給付與消費款顯不相當之四萬元無訛。
  (六)被害人癸○○、趙君藤等二人先後就當日在場參與人員之所
    指；被害人甲○○、庚○○及謝孟峰等三人先後就最後與被
    告等人談妥消費款項之所陳，雖存有部分歧異，然渠等就被
    告等人犯罪之情節，或遭被告等人恐嚇後心生畏懼不能抗拒
    ，而交付財物及由二位員工監看一人至附近提款機領款等重
    要事實之指述，既互核相符，而常理上被害人遭受恐嚇，本
    已陷於驚懼之心境，要難強求渠等就被害細節之記憶鉅細靡
    遺，自不能以細節部分之稍有歧異即認渠等之證詞均不可採
    信。另被告寅○○雖於 91年7月10日因妨害自由案件，經臺
    灣臺中地方法院於92年4月8日判處拘役三十日，而於92年 5
    月5 日確定；惟上開案件與本案已距四個月之久，且被告寅
    ○○於偵查中亦供稱：自從 91年7月10日為警查獲後，即未
    再從事KTV的工作，且 91年10月20日起即在華億光實業有限
    公司任職等語，並提出在職證明一紙為證，顯見本案與前開
    已判決確定之妨害自由案件間，核無連續犯之裁判上一罪關
    係，自非前案判決效力所及，併此敘明。此外，右揭事實，
    復有無線電對講機二支、棒球棒五支、刷卡機一台、帳目日
    報表十三份、店章一顆、空白本票一本、電話表二張、簽帳
    單二張、刷卡機一台、簽帳簿一本、帳冊一本及店內週轉金
    三萬五千二百元等物可資佐證。綜上所述，被告戊○○等人
    顯係假藉酒店有低價消費為幌，招徠貪圖低廉享受特殊招待
    之酒客後，再俟機以恐嚇之方式，使人心生畏懼而交付財物
    ，朋分花用，而渠等事後辯稱本件純為消費糾紛，即與事實
    有間，均無可取。
  (七)被告寅○○確為吟水姬酒店之名義上負責人，並於開幕前即
    負責承租房屋供吟水姬酒店營業使用，且有參與向被害人癸○○強索財物之犯行等情，業據證人即屋主丙○○於91年11
    月21日警詢時證稱：「（問：位於臺中市○○路○段72號 3
    樓之屋主何人？）屋主是我本人，現租賃給寅○○經營吟水
    姬KTV，我預定每月租賃房屋給寅○○四萬五千元。（問：9
    1年11月21日凌晨0時50分許警方臨檢時，你有無在場？）我
    在場，我是要與負責人寅○○簽立租賃契約。（問：你是於
    何時開始租賃給寅○○？為何至今才簽契約？）91年11月 8
    日寅○○已先整理內部（並試賣期間），至今才要簽契約。
    」等語在卷（見22771號偵查卷一第96頁正、反面） ，且經
    被害人癸○○於警詢、偵查及丑○○於警詢、偵查及原審審
    理時指述綦詳（詳見後述筆錄），佐以被告寅○○為警查獲
    時，正在吟水姬酒店之員工休息室內，欲與屋主丙○○簽約
    該處房屋之租賃契約等情，亦為被告寅○○所是認，自堪認
    被告寅○○確為該店之名義上負責人，不僅明知吟水姬酒店
    之消費方式，且有實際參與該店之營運無疑。至被告寅○○
    固辯稱伊係經被告戊○○告以該處房屋將遭法院拍賣，始於
    為警查獲當日由被告戊○○通知至現場，欲與屋主商談預備
    承租該處房屋之事宜，91年11月15日伊則未曾至吟水姬酒店
    參與前揭情事云云；惟查，被告己○○於91年11月21日警詢
    中既供稱：「 （問：今年11月15日2時20分有被害人癸○○
    至你們店內消費，約十分鐘後就由少爺進入包廂強取小費，
    並強走他的現金二千元及友人丑○○的皮包再拿走現金二千
    元及提款卡再問丑○○密碼，而自己再去領錢，跟要被害人
    癸○○簽下五萬四千元本票來解決？店內是何人強押被害人
    簽下本票？何人去領錢？）現場由洪志京、子○○、戊○○
    、寅○○陪同他們，而我由丑○○交給我他的提款卡並叫我
    去提款，當時提一萬元，我將錢交給戊○○，再由戊○○交
    給櫃台。」等語詳實 （見22771號偵查卷一第44頁），且與
    被告戊○○於91年11月21日警詢時陳稱：「癸○○是二個人
    來消費，買單時是由我與己○○拿單給雷、劉二人看，他們
    就嫌太貴，我就介紹消費情形給他知道，他還嫌太貴，我就
    說世上哪有人喝完酒嫌太貴而不付帳，他就告訴我他身上不
    夠錢，從他倆身上拿出約六千元，後來不知道誰又拿丑○○
    的提款卡提領一萬元，後來我就交給己○○處理了。（問：
    當時在場有何人？）當時在場有我、己○○、寅○○、洪志
    京、子○○等五人。」等情互核相符 （見22771號偵查卷一
    第33頁反面），又證人即吟水姬酒店之少爺江宜彥於91年11
    月21日警詢中亦陳稱：「（問：該店負責人為何人？現場都
    是聽何人指示行事？）負責人是寅○○，我在現場都是聽從
    戊○○指示行事，有任何事情都是向現場副理戊○○報告。
    」等情詳實（見22771號偵查卷一第71頁） ，而被告寅○○
    雖辯稱91年11月15日伊乃與友人在金錢豹酒店消費，未曾至
    吟水姬酒店云云，然自始則未曾舉出任何證人或不在場證據
    供原審調查，且所辯上情復顯與被告戊○○於原審審理時證
    稱：「（問：在查獲之前，11月15日那天寅○○有無去吟水
    姬酒店？）被查獲前有幾次而已，11月15日那天他也是去找
    我跟我聊天。（辯護人問：寅○○有無對癸○○、丑○○講
    一些恐嚇的話，叫他們付錢，否則不能離開？）沒有，他就
    只有去找我。（問：在爭執時，你們幾個人進入癸○○他們
    包廂內？）一個人而已，己○○先進去，後來己○○來找我
    進去，除此沒有其他人。（問：被害人說你們總共有四人，
    戊○○、子○○、己○○、寅○○都有進去包廂裡面？）子
    ○○是後來我叫他進去，我只有叫子○○進去而已。（問：
    被害人說寅○○也有進去包廂，有沒有？）不知道。」等語
    （見原審卷一第138至140頁），以及被告子○○於原審審理
    時證稱：「91年11月15日被警查獲前五天，在店內曾跟客人
    癸○○、丑○○因消費金額發生爭執。（問：當時寅○○在
    不在場？）當時是戊○○說客人要簽本票，他叫我拿本票進
    去。（問：你有沒有看到寅○○？）忘記了。（問：寅○○
    常常到吟水姬店內？）偶而。91年11月15日凌晨，癸○○、
    丑○○至店內消費，因為結帳消費金額過高而與店內發生爭
    執，爭執過程我沒有進入包廂，是後來戊○○要我拿本票進
    去，我才進去。（問：你進入包廂時，裡面有哪些人？）癸○○、丑○○二位消費者，我拿本票進去，裡面還有戊○○
    ，只有這樣子。（問：被害人說爭執中進入包廂的，除了你
    與戊○○之外，還有己○○、寅○○，是否這樣子？）己○○他們先進去，戊○○走出來叫我拿本票進去給他們簽。（
    問：寅○○在裡面做什麼？）不知道。（問：你在警詢、檢
    察官訊問時所言是否實在？）實在。（提示91年偵字第2277
    1號第47 頁背面警訊筆錄，問：你說警方帶回十一個人，負
    責人是寅○○，當時你是否這樣講的？）我忘記了，我去應
    徵時是跟戊○○應徵。（問：根據你剛剛的回答，你去應徵
    是找戊○○，戊○○是店長，警訊筆錄你也看過，負責人的
    確記載是寅○○，你回憶一下，你當時是否這樣跟警察回答
    ？）可能有，因為房子是寅○○承租的，店長是戊○○。（
    問：你怎麼知道房子是寅○○租的？）我是聽戊○○說的。
    我去那邊時戊○○就是店長。（問：你去那邊工作多久，就
    看到寅○○？）我去的二、三個禮拜就見到寅○○。（問：
    你在吟水姬酒店內看到寅○○時，他都在做什麼？）在員工
    休息室裡面泡茶、看電視。（問：11月15日與癸○○他們因
    消費金額發生爭執時，你剛才說己○○他們先進去，「他們
    」除了己○○外，還有誰？）還有一個或二個少爺（名字不
    知道），還有戊○○，他們先進去。（問：有沒有包括寅○○？）忘記了（證人不加思索即回答）」等情節（見原審卷
    一第146至152頁），有所矛盾，是堪認被告寅○○確係該店
    之名義上負責人，且平日即經常至吟水姬酒店，又91年11月
    15日亦確曾至吟水姬酒店參與前揭情事無疑。是以，被告寅
    ○○辯稱前揭情詞，業已表露其心虛之情，而被告戊○○及
    子○○事後於原審審理中改稱已忘記被告寅○○當日有無在
    場等情，均係刻意迴護被告寅○○之詞。另者，觀諸被告寅
    ○○於原審審理時辯稱：（問：被查獲當天，你為何會到吟
    水姬酒店？）當時我正在跟屋主商討租屋的事情。因為我聽
    戊○○說吟水姬酒店不要做了要打給人家，我想要頂下來經
    營。我國中就認識戊○○，子○○則是認識戊○○後，我有
    時會去吟水姬酒店找戊○○而認識。（問：被查獲當天你是
    何時進入該店內的？距離被查獲多久時間？）十一、二點，
    被查獲前大約一個小時左右。（問：那天你是否有先約好才
    去的？）對。（問：跟誰約？）我跟屋主約的，我沒有直接
    跟屋主聯絡，是戊○○聯絡我說那天屋主要跟我說契約的事
    。（問：戊○○何時跟你聯絡的？）差不多晚上七、八點時
    。我去時戊○○就在大廳裡面，坐在沙發上，我就進去找他
    。我去的時候要找屋主，戊○○就帶我去辦公室找屋主。跟
    屋主在談的過程中，戊○○都沒有參與。（問：你是否曾跟
    戊○○提到說你要頂下那家酒店經營的事？）有，他說看我
    自己。」等情（見原審卷一第132至136頁），亦與被告戊○○於警詢及原審審理時供陳：「寅○○與屋主約來店中談話
    ，不知道要幹什麼」（見22771號偵查卷一第31頁）及「 （
    問：查獲那天寅○○到吟水姬酒店做什麼？）他來找我。（
    問：被查獲當天你是何時進到吟水姬酒店內？）九點多。（
    問：寅○○是何時到吟水姬酒店？）他比我早到，他在那邊
    等我。（問：他為何會去那邊等你？）他要看我何時休息，
    要約我出去玩。（問：當天他要去之前事先有無跟你聯絡說
    他要去找你？）有，幾天前就有聯絡，說要過去了。（問：
    你當天進到店裡面，寅○○做何事？）他坐在休息室裡面等
    我，跟我講話，講完我先走去忙，寅○○有沒有走我不清楚
    。（問：被查獲當時寅○○在店內做什麼？）我不知道。（
    問：他說被查獲時他跟屋主在談要租房子的事，那天你有沒
    有看到屋主？）我有稍微瞥見。（問：他們在談租屋的事你
    有在場嗎？）沒有，我不知道他們在做什麼。（問：寅○○
    說他那天是跟屋主在辦公室談租屋的事，他們談話的辦公室
    是否就是你說的休息室？）是的。（問：那家酒店原先有打
    算說要頂讓給別人嗎？）我不了解，沒有聽說。（問：你是
    否有跟寅○○提過說吟水姬酒店的租期要到了，問他要不要
    來與屋主談看看承租房屋的事？）沒有，是房東說房屋要被
    法院拍賣，看有沒有人承租來簽契約簽久一點，我有沒有跟
    寅○○講我忘記了。 （問：那天屋主為何會到3樓店內去？
    ）我不知道，他酒喝了，常常都去。」等語（見原審卷一第
    138、141至145頁） ，有明顯出入，益徵為警查獲當日，被
    告寅○○乃如同平日係自行前往吟水姬酒店參與該店之經營
    ，並非因被告戊○○告知且欲頂下該店，始至該處而與屋主
    商談預備承租該處房屋之事宜，伊係早已於同年月8 日即向
    屋主承租該處經營吟水姬酒店，而僅欲於當日補訂契約書，
    甚為明確。基上可見，被告寅○○所辯上情，顯屬矯飾卸責
    之詞，委無足取。
  (八)被告辰○○固辯稱上情，且核與證人即店內少爺卯○○於91
    年11月21日警詢中陳稱：該結帳事宜均由戊○○店長負責處
    理。‥‥除戊○○外，子○○也會與戊○○同時進入包廂，
    至於他們進入後與消費者（被害人）如何處理我就不知道。
    ‥‥被害人至店內消費結帳時，我均在吧檯、或廚房內，我
    不在場也不清楚等情 （見22771號偵查卷一第65至66頁反面
    ）；然查，證人即少爺洪志京及江宜彥於警詢時既均陳稱客
    人之消費款項均係由會計辰○○負責核算等語 （見22771號
    偵查卷一第63頁、70頁反面），且被告戊○○、子○○於原
    審審理時亦均證述：所有客人之消費細目及帳款均由被告辰
    ○○依櫃檯前之價目表先行計算，我們並未指示辰○○如何
    結算消費款項，我們僅負責持辰○○所計算而交付之帳單向
    客人買單，客人癸○○所簽發之本票三紙亦有先交予辰○○
    報帳，再由子○○負責收執以待向癸○○等人索款等情（見
    原審卷二第第76、79、80、96至98頁），而觀諸被告辰○○
    於警詢、偵查及原審審理時亦自陳：「係該店現場負責人幹
    部阿全（戊○○）為我應徵及解說上班負責之會計帳務內容
    ，我則為每日收受買單帳款，現金支用、記帳、核對帳單及
    消費金額等工作。實際負責人為陳董（真實姓名不詳），每
    日所收帳款，陳董均叫我點清置於會計櫃臺內抽屜中，並交
    代我鎖好，我只保留每日店內周轉金三萬元，至於何人自櫃
    內抽屜收取每日帳款我則不清楚。我可以肯定他們（指被害
    人蔡文龍等人）都是第一次進入店內消費，而且都是由店內
    指派在外拉客的小蜜蜂即騎摩托車於馬路上任意拉客推銷介
    紹進來消費的三七仔，媒介入店內消費的。」等情（見2277
    1號偵查卷一第36頁反面至38頁）、「 （問：客人消費的金
    額是誰計算的？）是前任會計教我計算及現場人員跟我報帳
    的。（問：小姐三個、高粱酒、小菜七、八樣、熱炒二樣、
    七葉蘭二手十二瓶，總共五萬二千元如何計算的？）一個小
    姐一節五十分鐘二千元，高粱酒無限暢飲，三人合起來四千
    五百元，小菜七、八樣合起來三千多元、熱炒三千、烏龍茶
    二千元、人頭一個人二千元、包廂一個一千五百元、小費共
    二千元及一成服務費。我去的時候公司就有訂價格了。」（
    見22771號偵查卷一第16、17頁）及 「消費款項係由現場人
    員向伊告知消費細目後，由伊依前任會計所教之方式及櫃檯
    前所黏貼之價目表核算。」等語 （見原審卷二第101頁），
    復有帳目日報表十三份、帳冊一本及小姐結算單等物扣案足
    憑（見22771號偵查卷一第99、100頁扣押物品目錄表），已
    足徵被告辰○○不僅對於吟水姬酒店之消費方式、營運狀況
    、帳目及以灌水方式向客人強索財物等情，顯然知之甚詳，
    且係由伊填寫吟水姬酒店之每日應收、已收帳款及保管店內
    之週轉金，並負責自行計算客人之所有消費細目而虛計總消
    費金額，允無可疑。況且，被告辰○○於警詢、偵查時既曾
    供陳：「我知道每次在結帳時，幾乎每位客人都對帳單計算
    方式與負責買單之幹部、少爺們起衝突或大呼係受騙上當等
    情形。客人若對結帳金額有意見，都會由副理、店長、少爺
    等將客人帶進包廂內協調，經常會聽見客人與幹部、少爺叫
    罵聲，每次都是由幹部收齊帳款金額現金後交給我記帳，若
    客人現金不夠，則由幹部或少爺帶客人出外領取現金回來，
    或要求客人交付身上之信用卡，由我負責刷卡簽帳單以便支
    付帳款餘款，若缺現金或信用卡、金融卡等，則多半幹部都
    會要求客人簽立本票證明。以我個人價值觀及認識認知，店
    內消費計算方式有點離譜，雖然帳款金額不是我計算的，但
    結帳金額卻都偏高，顯不成比例，而且多半客人在買單時都
    會講的很久，然後感覺好像付錢很無奈的樣子。扣押之球棒
    、棍棒等是店內副理、幹部、少爺在使用。我知道他們（指
    戊○○等人）結帳的時間結了很久，後來還有見到少爺帶其
    中一名客人出外領錢。」 （見22771號偵查卷一第37頁反面
    至40頁）、「客人認為金額與他們想像不同，我們現場的人
    即戊○○、己○○就把他們帶去包廂內談。」等情在卷（見
    22771號偵查卷一第4頁），且被告戊○○於偵查及原審審理
    時供稱：與客人發生爭執時少爺有拿鋁棒進去包廂，扣案之
    球棒事是預防客人鬧事用的等語（見22771號偵查卷一第 36
    、58頁），復有球棒等物扣案足證，而依現場照片、扣押物
    品目錄表（見22771號偵查卷一第140至142頁、99、100頁）
    及被告戊○○、子○○等人於原審審理時所繪製之現場圖（
    見原審卷二第110、111頁），亦可見被告戊○○等人若至放
    置前揭球棒之休息室拿取鋁棒使用時，均須經過被告辰○○
    每日工作所在之櫃檯位置前等情，益徵被告辰○○不僅負責
    虛填消費帳單，且確實知悉該酒店之人員均藉帳單，而以言
    語或持球棒等恐嚇之方式向客人取財。至被告辰○○固辯稱
    伊乃自91年11月15日起，始至吟水姬酒店擔任會計工作云云
    ；惟被告戊○○於原審審理時二度陳稱：「被告辰○○是酒
    店開幕後二、三天就過來應徵，隔天就上班。」及「我僅在
    酒店工作共十四日，而被告辰○○比我晚去約三、四天。」
    等情（見原審卷二第76、78頁），既為被告辰○○所不爭執
    ，則核諸被告戊○○乃自 91年11月8日起至吟水姬酒店上班
    等情，有該酒店之日報表、帳本等存卷可佐，自堪認被告辰
    ○○至遲自91年11月12日起，即在吟水姬酒店擔任會計而從
    事前揭核算消費款項之工作無訛。
  (九)綽號「陳董」確有僱用數名拉客掮手負責在路旁為吟水姬酒
    店招攬生意，並帶領客人入店內消費，店內人員則無須且未
    再行向入內之前揭客人介紹該店之消費項目、方式及計費標
    準，而客人對消費款有意見時，則由被告戊○○等人負責向
    客人索討消費款項或由客人簽發本票，或由店內少爺帶領客
    人至提款機提款以為支付等情，既據被告戊○○、己○○、
    子○○及辰○○等人供述甚詳，且互核相符，並有日報表、
    簽帳單、本票及提款機交易明細表等存卷可證；而該等拉客
    掮手均向客人佯稱消費款低廉，一人二小時僅須一千五百元
    至三千元等語，惟入店內後之結算消費金額則高達前揭款項
    等情，亦據被害人蔡文龍等人指述甚詳（詳見後述所載筆錄
    ），並互核相符；以及被告子○○於警訊時供稱：「我們是
    由店長視昨日消費收入平均等分於翌日發薪。在我（即廖正
    峰）身上起獲有三張癸○○本票三張。一般三七仔都是固定
    外包公司，由公司派員工在街頭巷尾拉客到場來消費。我是
    由店長戊○○指示，看客人帶多少現金；如現金不夠叫客人
    想辦法找朋友周轉或簽立本票來抵帳款。催討帳款是店長戊○○指使的，也是店長戊○○帶頭指揮。」等情 （見22771
    號偵查卷一第47頁反面至48頁），及被告寅○○於警訊時供
    稱：「客人消費後結算之消費總金額則高達前述款項，顯有
    虛漲消費金額之情，且戊○○等人為向客人索取該等消費款
    項，亦常與客人在包廂內發生爭執及叫罵。」等情（見2277
    1號偵查卷一第28頁反面） ，顯見被告戊○○等人確係明知
    而以灌水方式向客戶收取虛漲之消費款項無訛，渠等佯以消
    費低廉誘使不知情之消費者上門，再虛漲消費款，並以恐嚇
    之不法手段，使被害人心生畏懼而取得財物，已與單純索討
    消費帳款之債務求償有異，自難謂無不法所有之意圖。而吟
    水姬酒店之實際負責人即綽號「陳董」者、名義負責人即被
    告寅○○二人，則就上情與被告戊○○等人均已事先謀議，
    而有犯意之聯絡甚明。
  (十)證人洪志京（改名洪鉅凱）於本院審理中雖證稱：吟水姬的
    少爺沒有負責逼迫客人付款，沒有見過子○○逼迫客人付帳
    ，客人如果認為消費金額太高，是由戊○○、己○○負責和
    客人協議，少爺在外面，不會參與副理和客人對於消費金額
    的協議過程。‥‥當初是戊○○應徵我。‥‥寅○○有時候
    有去，不過我不是很瞭解到底誰是經理、老闆，不過我偶而
    會見到寅○○等情（見本院卷一第201至207頁）。其既稱不
    瞭解到底誰是經理、老闆，是其證言尚不足為被告寅○○有
    利之證明。證人江宜彥於本院審理中證稱：客人如果認為消
    費金額過高，糾紛交給戊○○處理，服務生沒有處理客人不
    付帳的事務，沒有見過子○○逼迫客人付帳。少爺的工作性
    質、內容是不需要包括客人帶錢不夠時，陪同他們出去領錢
    。‥‥協商出來之後，消費者的神情和普通人一樣，表情很
    自然，沒有看出消費者有受到脅迫或是受到強制。‥‥寅○○偶而會去。我去應徵的時候，是戊○○用我的等情（見本
    院卷一第207至214頁）。惟其所述，無非係迴護被告子○○
    之詞，即難憑採。證人丁○○於本院審理中證稱：在吟水姬
    消費時有因價額問題發生爭執，帳單何人送到包廂忘記了。
    價格發生爭執時，另外有人處理。這個人應該有在場（命當
    庭指認）但是不知道是戊○○或是己○○，其他不記得。談
    價格爭議時，子○○（原名廖正峰）、洪鉅凱有在場，在包
    廂裡面討論價錢的時候有在場，但是洪鉅凱沒有什麼言語、
    動作（當庭指認）。（辯護人問：當時子○○有無任何言語
    動作？）應該沒有。（問：子○○手上有沒有拿什麼？）我
    坐在我朋友旁邊，我聽說朋友說，好像有東西抵住他，但是
    不知道是什麼，我朋友就是辛○○。（辯護人問：你有見到
    子○○拿東西抵住辛○○？）沒有。‥‥他們帶幾個人帶我
    朋友去領錢，有降低價格，具體金額忘記了，只記得少了幾
    千元。因為他們裡面五、六個人，拿著棒球棍進來，至於什
    麼人拿棒球棍我忘記了。‥‥戊○○、己○○、子○○都進
    去包廂，價錢談不攏的時候，其中一個人就帶服務生進來了
    ，（後改稱）戊○○後面才進來，子○○（原名廖正峰）、
    己○○先進來。什麼人帶拿球棒的人進來我不知道，他們就
    突然進來。‥‥（辯護人問：你說戊○○是後來才進來，之
    後又有五、六個人，情形如何？當時你會不會害怕？到什麼
    程度？）我當然會害怕，因為有五、六個人拿著球棒，我怕
    被打。‥‥（問：你說五、六個人的情形是如何？在包廂時
    ，有沒有人說不拿錢出來要怎樣？）有，他們就說我們就走
    不出這個門口。‥‥辛○○沒有回來之前，他們不准我離開
    包廂等語（見本院卷一第214至220頁）。證人辛○○於本院
    審理中證稱：消費半個小時，喝兩瓶啤酒，就已經四萬三了
    。‥‥和我談價錢的人是戊○○。在包廂內，有人對我有不
    好的言行舉止，但是太暗了，我認不出來。有人拿打架用的
    東西到包廂，我看到的是木棍，還有人拿東西抵住我。何人
    拿東西抵住我，燈光太暗，不知道是誰。他用外套包著，我
    沒有看到。‥‥本來四萬三，後來降了幾千元，好像兩、三
    千元，四個人開車帶我去領款。不然他們叫我簽本票，不領
    錢他們也不讓我走。‥‥有見到子○○（命當庭指認），他
    沒有對我做什麼，我記得他開車帶我去領錢。‥‥有人說如
    果我不付錢，準備讓我被抬回家等語（見本院卷一第220至2
    28頁）。足認該店內確有對客人施以恐嚇之犯行無訛。證人
    甲○○於本院審理中證稱：我和我朋友而已，共三人，這件
    事已經很久，我也不太記得，請求鈞院不要再傳訊了。‥‥
    那天我到櫃台，他們拿一張單子給我，說這些金額是我要支
    付的，但是我和我的三個朋友身上錢不夠，店裡的人要我去
    領錢，然後他們就派兩個人和我去領錢，付清之後就這樣了
    ，後來警察剛好在那邊，事情就是這樣，當天已經都有作筆
    錄了，時間已久，詳細情形現在不記得了，要看當時的警訊
    筆錄比較清楚。‥‥當時當然覺得奇怪，但是和朋友商量之
    後，既然到人家店裡消費，已經這樣了，也只好付清，不然
    事情就不能解決。我的部分沒有人拿球棒對我等語（見本院
    卷二第11至13頁）。證人壬○○於本院證稱：買單時有口頭
    上的爭執，因為覺得價錢比較高。有兩個人，來跟我處理消
    費金額的問題，就是口頭上跟我說。當時沒有看到在場的被
    告子○○有無在場（請證人當庭指認）。有大聲爭執，恐嚇
    不至於，也不算強暴脅迫。當時有開立本票，因為錢不夠。
    叫我開立本票時，對我都沒有攻擊的行為或是恐嚇的言語。
    ‥‥店方告訴我們是六萬多元。因為服務已經結束，所以只
    好心甘情願接受。是有口頭上的，心甘情願是後面的事情，
    一開始聽到這樣的金額覺得和一般消費差距過高，不合理，
    所以當然會不高興，和店方發生一點爭執。‥‥當時的氣氛
    、情況，每個人都會這樣處理，可以說如果我不簽就沒有辦
    法離開等語（見本院卷二第107至112頁）。然以證人甲○○
    、壬○○所述，顯見其存有一般人息事寧人之心態，或怕再
    被報復所致，所為證言即難免有所保留，自亦不足為被告等
    有利之論據。證人丙○○於本院審理中證稱：台中市○○區
    ○○路二段七二號三樓的房子，91年11月初，有出租給別人
    。有一個戊○○跟我接觸的。那時有三個人出來和我談，主
    要是那個戊○○。我和戊○○訂立契約，他說要開KT V。租
    金五萬五千元，兩個月支付一次。另外一個人拿給我，好像
    是（當庭指認）寅○○等語（見本院卷二第112至114頁）。
    可見被告戊○○、寅○○確有處理本件租屋事宜。至於被告
    子○○於本院雖以證人身分作證，惟其與自身有利害關係，
    所為證言，自難免避重就輕，尚不足為其餘被告有利之證明
    ，均予敘明。
  (十一)至於被告等恐嚇所不法取得財物之數額為若干？本院依據被
    害人等實際交付之金額（含現金、提款、刷卡），扣除拉客
    掮手原先告知之消費標準（如一人一小時若干元），乘以實
    際消費時間計算；被告等恐嚇所取得之不法利益，則以簽發
    本票之金額計算。綜上所述，本案事證明確，被告戊○○等
    所辯，均係卸責之詞，不足採信，渠等犯行，均堪予認定。
三、按強盜罪係以強暴、脅迫或他法，使人不能抗拒而取其財物
    或使其交付為構成要件，恐嚇罪係以威嚇手段，使人畏懼而
    交付所有物，其交付與否，被害人尚有意思之自由者，為構
    成要件。本件依各被害人所述，被告等雖有施以恐嚇之言語
    或行為，然渠等尚有與被告等發生爭執，嗣見被告等人多勢
    眾，因而心生畏懼，始同意交付財物。核被告戊○○、子○○、己○○、寅○○、辰○○所為，均係犯刑法第346條第1
    項之恐嚇取財罪；就事實一(五)部分，被告等以著手於恐嚇犯
    罪行為之實行，惟因外出領款之際，為警當場查獲，致未得
    財，應屬未遂；就事實一(三)、(四)部分，均另犯刑法第346 條
    第2 項之恐嚇得利罪；就事實一(一)(二)(三)(四)(五)部分，均另犯刑
    法第302條第1項之非法剝奪行動自由罪，至於在非法剝奪人
    之行動自由中之使人行無義務之事之強制犯行部分，已吸收
    於刑法第302條第1項之罪中，不另論罪；就事實一(二)部分，
    均另犯同法第339條之2第1 項之不正利用自動付款設備詐欺
    罪。被告戊○○、子○○、己○○、寅○○、辰○○就上開
    犯行，與胥世賢、「陳董」及其他數名不詳姓名之成年男子
    間，分別有犯意之聯絡及行為之分擔，均應論以共同正犯。
    被告等一犯罪行為同時侵害數被害人之法益，為想像競合犯
    ；另就恐嚇取財及恐嚇得利部分，亦係一行為觸犯數罪名，
    同屬想像競合犯，均應依刑法第55條規定，從一重處斷。被
    告等多次犯行，時間緊接，犯罪手法及構成要件均相同，顯
    係基於概括犯意反覆為之，均應依連續犯之規定論以一罪（
    而就恐嚇取財部分，雖其中有一部分未遂，仍應論以既遂一
    罪），並均加重其刑。被告等所犯恐嚇取財、非法剝奪行動
    自由罪間，均有方法結果之牽連關係，應依刑法第55條之規
    定，從一重處斷。起訴書雖僅敘論刑法第302條第1項之罪，
    惟上述論究之其他犯罪與原起訴之犯行，有裁判上一罪之關
    係，自均為起訴效力所及，應併予審究。至公訴人雖未敘及
    被告寅○○有犯罪事實一(一)、(三)至(五)所載之犯行，惟此部分
    與公訴人已起訴部分，具有連續犯裁判上一罪關係，為起訴
    效力所及，本院自應併予審究，附此敘明。原審以被告等犯
    罪事證明確，予以論罪科刑，固非無見。惟查原判決認被告
    等係犯刑法第330條第1項之加重強盜罪，認事用法，尚有未
    合。被告等上訴否認犯罪，雖無可取，然原判決既有可議之
    處，仍屬無可維持，應予撤銷改判。爰審酌被告戊○○擔任
    該店之副理及現場負責人，綜理指揮店內少爺圍事，被告子
    ○○為該店之少爺，被告己○○為該店之副理，被告寅○○
    負責承租房屋供該店經營，被告辰○○擔任該店會計，渠等
    均年輕力盛，身強體壯，犯罪動機不良，不思循正途謀生，
    竟採取非法手段以恐嚇他人之財物，造成被害人心理上之恐
    懼，惟尚未對對被害人身體或生命造成實際傷害，及犯罪後
    態度不佳等一切情狀，各量處如主文第二項所示之刑。末查
    被告辰○○未曾受有期徒刑以上刑之宣告，有臺灣高等法院
    被告全國前案紀錄表在卷可稽，其尚無直接進行恐嚇被害人
    之行為，緣擔任會計而捲入本案犯行，情節尚輕，其經此次
    教訓，當知警惕守法，應無再犯之虞，本院認其所宣告之刑
    ，以暫不執行為適當，併予宣告緩刑三年，以啟自新。扣案
    之球棒五支、刷卡機一台、空白本票一本及蔡文龍、劉金銘
    之簽帳單影本各一紙，均為綽號「陳董」者所有，供被告戊○○等人共同犯罪所用之物，業據被告戊○○及辰○○於警
    詢時供承在卷，依刑法第38條第1項第2款、第3 款之規定宣
    告沒收。扣案之面額均為一萬八千二百元之本票三張，均係
    被害人癸○○所簽發，為被告等不法取得之物，癸○○本無
    交付被告等人之意，尚難認係被告等所有之物，自無從為沒
    收之諭知。至扣案之無線電對講機二支、店章一顆、帳目日
    報表十三份、坐檯小姐電話表二張、簽帳單影本四十九張、
    簽帳簿一本、帳冊一本、錄影帶四捲、拉客名片十七盒、電
    信收據二紙、店內週轉金三萬五千二百元及現金三萬九千八
    百元等物，固有屬於綽號「陳董」或被告戊○○等人所有之
    物，亦有非屬於被告戊○○等人所有之物，業據被告戊○○
    等人供述在卷，然既均無證據證明係供本件犯罪預備、所用
    或所得之物，自均不在本件沒收之列。又被告子○○持使用
    之槍枝一把，既未扣案，且尚無證據證明具有殺傷力，是為
    免日後執行之困難，亦不另為沒收之諭知，附此敘明。
四、另公訴意旨略以：被告子○○另與被告胥世賢共同基於妨害
    自由之概括犯意聯絡，於92年1月18日凌晨2時30分許，在臺
    中市○區○○路四段86號8樓「冬之火KTV」酒店（下稱冬之
    火酒店），遇張智皓、劉繼成被小蜜蜂招攬而前往冬之火酒
    店消費，張智皓、劉繼成剛進冬之火酒店即發現有異而欲離
    去，被告胥世賢、子○○即要求張智皓、劉繼成二人需支付
    二萬八千元始可離去，因張智皓、劉繼成二人身上並無足夠
    之現金，被告胥世賢、子○○即夥同十餘多姓名年籍不詳之
    成年男子，分持槍械（尚無證據足認是否有殺傷力）等物品
    將張智皓、劉繼成二人拘禁在冬之火酒店包箱內，並脅迫張
    智皓連絡朋友帶二萬八千元付款後始得離去而使其行無義務
    之事，嗣張智皓的朋友於同日凌晨五時許到冬之火酒店支付
    二萬八千元後，被告子○○、胥世賢等人始讓張智皓、劉繼
    成二人離去等情。因認被告子○○另涉有刑法第302條第1項
    之剝奪他人行動自由罪嫌云云。至公訴人認被告子○○另涉
    有前揭犯行，無非係以右揭事實，業據被害人張智皓於警詢
    及偵查中指述甚詳，為其論據；惟訊據被告子○○堅詞否認
    伊有前揭公訴人所指之犯行，辯稱：過年前即92年1月18 日
    ，伊未曾與被告胥世賢碰過面，亦未曾聽聞過冬之火酒店，
    更未在該處工作而參與前揭情事等語。經查：
  (一)被害人劉繼成及張智皓二人遭強盜之前揭情節，業據被害人
    劉繼成於警詢中陳稱等情在卷（見5269號偵查卷第7、8頁）
    ，且有被害人張智皓於警詢、偵查及原審時陳述詳實（見52
    69號偵查卷第9至12頁、17、18頁、見原審卷一第 51、52頁
    ），已堪認屬實。而被害人劉繼成於警詢、偵查時固陳稱伊
    未見被告胥世賢等人以言行恐嚇等情；然被害人張智皓於警
    詢、偵查及原審審理時既迭次陳稱：「對方要我們付清才可
    離開，有用言詞恐嚇，胥世賢是在該櫃檯前，以言詞恐嚇我
    若無錢付帳，你就無法走出店門口，讓我心生畏懼。胥世賢
    向我恐嚇時，劉繼成當時人在一樓，不在現場，當時他在一
    樓打電話欲報警，但因該店工作人員在場控制其行動自由，
    大約十分鐘後，遭該店人員帶回八樓店內，連同我被帶至A1
    1原來的包廂內。我們只有遭妨害自由時一同在場。」、 「
    （問：案發當時之情形？）如我在警訊中所言，但是胥世賢
    向我要錢，他有拿槍押著我，並對我說要我將錢拿出來，我
    是被迫才付二萬八千元的現金，我是叫朋友送錢來的，這部
    分警察沒有記。」（見5269號偵查卷第10、11、17頁）、「
    我要走的時候在大廳約有十五個人以上在那邊，那些人對我
    恐嚇，大概是說不付錢不可能讓我走，並表示這樣的消費金
    額已經很便宜有打折了之類，胥世賢還在櫃台拿槍威脅我，
    他拿的是真槍還是假槍我不知道，我當時身上帶了一萬多元
    ，我想全部給他們就算了，可是他們說不可能，我知道劉繼
    成有被押出去押到下面（指一樓樓下），因為我人在上面（
    指八樓店內），車子停在下面，他們是押劉繼成到我車上拿
    手機給我打電話叫朋友來付錢，他被押下樓時我在大廳等，
    然後進去包廂坐，他們人很多我想跟他們爭執也沒有用，被
    別的包廂的人看到也不好看，我是被請進去包廂坐的，在大
    廳的十五個人每個人都有恐嚇我，當天付完現金才讓我離開
    」等情詳實（見原審卷一第52頁），自堪認被害人劉繼成、
    張智皓二人確曾於前揭時日，在冬之火酒店遭被告胥世賢等
    人持槍強索財物無訛。
  (二)依被告子○○所辯，既與被告胥世賢數度於警詢及原審審理
    時供述：「被告子○○並非冬之火酒店之員工，當日亦未到
    現場。」等語（見原審卷一第53頁）互核相符，而觀諸被害
    人張智皓於偵查時固曾陳稱：「（問：子○○在裡面做何事
    ？）他靠過來跟我說你不付錢怎麼走出這個門，他說這樣很
    便宜。」等情（見5269號偵查卷第18頁）；惟於原審審理時
    則陳稱：「在庭之被告胥世賢、子○○，我只對胥世賢比較
    有印象，其餘印象較模糊，除了胥世賢，我知道我是付現金
    給他之外，對其餘被告，我的印象不是很清楚。」等語（見
    原審卷一第51、52頁），足見被害人張智皓尚無法明確指認
    被告子○○確有參與前揭情事，是被告子○○以前揭情詞置
    辯，顯屬有據，就此自不得徒據被害人張智皓前於偵查中所
    為之單一指述，認定被告子○○犯罪。準此，此部分核屬不
    能證明被告子○○犯罪，原應諭知無罪之判決，然公訴人既
    認此部分構成妨害自由罪，而與前揭已起訴經論罪之犯罪事
    實，具有連續犯之裁判上一罪關係，是爰不另為無罪之諭知
    ，附此說明。
五、被告戊○○經合法傳喚，無正當理由不到庭，爰不待其陳述
    ，逕行判決。
據上論結，應依刑事訴訟法第369條第1項前段、第364條、第299
條第1項前段、第371條，刑法第28條、第56條、第302條第1項、
第346條第1項、第2項、第339條之2第1項、第26條前段、第55條
、第74條第1款、第38條第1項第2款，罰金罰鍰提高標準條例第1
條前段，判決如主文。
本案經檢察官乙○○到庭執行職務。
中　　華　　民　　國　　94　　年　　10　　月　　13　　日
              刑事第五庭  審判長法　官　袁　從　楨
                                法　官　姚　勳　昌
                                法　官　郭　同　奇
上列正本證明與原本無異。
如不服本判決應於收受送達後十日內向本院提出上訴書狀，其未
敘述上訴之理由者並得於提起上訴後十日內向本院補提理由書（
均須按他造當事人之人數附繕本）。
                                書記官　陳　玫　伶
中　　華　　民　　國　　94　　年　　10　　月　　18　　日
附錄論罪科刑法條：
刑法第302條第1項：
私行拘禁或以其他非法方法，剝奪人之行動自由者，處五年以下
有期徒刑、拘役或三百元以下罰金。
刑法第339條之2第1項：
意圖為自己或第三人不法之所有，以不正方法由自動付款設備取
得他人之物者，處三年以下有期徒刑、拘役或一萬元以下罰金。
刑法第346條：
意圖為自己或第三人不法之所有，以恐嚇使人將本人或第三人之
物交付者，處六月以上五年以下有期徒刑，得併科一千元以下罰
金。
以前項方法得財產上不法之利益，或使第三人得之者，亦同。
前二項之未遂犯罰之。
　　　　　　　　　　　　　　　　　　　　　　　　　　　Ｒ
